【裁判字號】    97,易,1342
【裁判日期】    980204
【裁判案由】    妨害名譽
【裁判全文】
臺灣高雄地方法院刑事判決              97年度易字第1342號
公  訴  人  臺灣高雄地方法院檢察署檢察官
被      告  丁○○
上列被告因妨害名譽案件，經檢察官提起公訴（97年度偵字第15
589 號），本院判決如下：
    主  文
丁○○犯公然侮辱罪，處拘役拾日，如易科罰金，以新臺幣壹
仟元折算壹日。
    事  實
一、丁○○前與乙○○、丙○○母女因大樓住戶糾紛素有嫌隙，
    於民國96年12月16日下午6 時許，在高雄市立小港醫院（下
    稱小港醫院）就診完畢欲離去之際，自該醫院急診室玻璃門
    外，見乙○○、丙○○站立在急診室內，竟基於公然侮辱之
    犯意，在此不特定公眾得共見共聞之場所，以向乙○○、丙○○比中指之方式，侮辱該2 人，足以貶抑該2 人在社會上
    之人格評價。
二、案經乙○○及丙○○訴由臺灣高雄地方法院檢察署檢察官偵
    查起訴。
    理  由
一、按被告以外之人於審判外之言詞或書面陳述，除法律有規定
    者外，不得作為證據，刑事訴訟法第159 條第1 項固定有明
    文。然被告以外之人於審判外之陳述，雖不符同法第159 條
    之1 至之4 等4 條規定，而經當事人於審判程序同意作為證
    據，法院審酌該言詞陳述或書面陳述作成時之情況，認為適
    當者，亦得為證據，同法第159 條之5 第1 項亦定有明文。
    查本件證人即告訴人乙○○、丙○○於偵查中向檢察事務官
    所為陳述，核屬被告以外之人於審判外之陳述，被告丁○○
    既否認其證據能力，依上開說明，自不得作為證據，且上開
    證人均已於本院審理時到庭結證，並經被告之對質、詰問，
    自無引用上開審判外陳述之必要；至本判決所引用其他審判
    外之言詞或書面陳述，其性質雖屬傳聞證據，且查無符合同
    法第159 條之1 至之4 等前4 條之情形，惟經檢察官及被告
    於準備程序同意作為證據，本院審酌亦認適當，故認均得為
    證據。
二、訊據被告固坦承有於上揭時、地與告訴人乙○○、丙○○相
    遇之事實，惟矢口否認有何公然侮辱之犯行，辯稱：伊當時
    並未對告訴人2 人比中指，不能因告訴人捕風捉影及其與告
    訴人間曾有糾紛，即認其有上開犯行云云，經查：
  (一)被告有於上揭時、地，對告訴人2 人比中指一節，業據證人
    即告訴人乙○○，於本院審理時具結證稱：當時伊在急診室
    玻璃門內側，被告在急診室外面隔著玻璃對伊及其女兒丙○○比中指，被告與伊都有報警，警員甲○○有調閱錄影帶，
    並告訴伊被告確實有向伊比中指及半年內可提告等語（見本
    院易字卷第19頁背面），及證人即告訴人丙○○亦於本院審
    理時具結證稱：伊遇到被告時，被告在外面對伊與其母親乙○○比中指，被告先報警，我們後來也有報警等語明確（見
    本院易字卷第21頁），核與證人即至小港醫院處理本案之警
    員甲○○於本院審理時具結證述：96年12月16日下午6 時許
    ，伊有去小港醫院急診室門口處理糾紛，但因雙方均不在場
    ，伊就離開了，同日晚上10時許，值班同事通知伊有人報案
    要伊至小港醫院調閱急診室門口之監視錄影帶，經伊與小港
    醫院保全公司組長一同勘驗錄影帶的內容後，被告是在急診
    室外面，比著中指並一邊聽電話，後來伊有跟告訴人說伊確
    實有看到被告比中指，其等可於當下立即提告等語之情節（
    見本院易字卷第22頁），相互符合，足認證人乙○○、丙○○之證述應非虛妄，堪信為真；參以小港醫院急診室於96年
    12月16日之監視錄影光碟，因已超過儲存期限而無資料可供
    調閱，有小港醫院97年4 月2 日高醫港秘字第0970000489號
    函1 份在卷可參（見他字卷第20頁），本院審酌證人甲○○
    為高雄市政府警察局小港分局高松派出所之警員，係依法執
    行職務之人，於案發當日曾至小港醫院處理本案，並調閱上
    開監視錄影光碟予以勘驗，其於本院審理時就案發當日親身
    經歷之經過作證，就其處理本案及勘驗光碟之過程敘述詳確
    ，且與證人乙○○之證言相互符合，顯非憑空捏造之詞，又
    證人甲○○與被告素昧平生，亦無嫌隙，實無設詞構陷被告
    之必要，況警員執行公務時，本身即受有行政懲處責任之監
    督，其到庭具結作證，更係以刑事責任擔保其證言之真實性
    ，證人甲○○既身為警務人員，應深切明白出庭作證具結後
    ，應據實陳述之義務及如有偽證應受處罰之嚴重後果，當無
    捏造事實之理，是其上開證言應堪採信。綜上所述，足認被
    告當時確實有向證人乙○○、丙○○比中指之行為，被告空
    言否認犯行，並以上開情詞置辯，委不足採。
  (二)從而，本件事證明確，被告上開公然侮辱之犯行堪以認定，
    應依法論科。
三、按刑法第309 條第1 項之公然侮辱罪，係行為人在不特定之
    人或多數人得共見共聞之狀態下，以使人難堪為目的，以言
    語、文字、圖畫或動作，表示不屑、輕蔑或攻擊之意思，而
    足以對於個人在社會上所保持之人格及地位，達貶損其評價
    之程度。本件被告為上開侮辱行為，係在小港醫院急診室大
    門門口，該處係不特定人均得自由出入之處所，自屬不特定
    之人得共見共聞之情況，且被告所為「比中指」之行為，衡
    以現今社會常情，已足以使聽聞之人覺得難堪，且係對其人
    格之貶抑，是被告所為上開言行，符合公然侮辱之構成要件
    。是核被告所為，係犯刑法第309 條第1 項之公然侮辱罪。
    被告以一行為侵害告訴人2 人之名譽法益，為想像競合犯，
    應依刑法第55條之規定，論以一罪。爰審酌被告曾於96年5
    月間公然侮辱告訴人丙○○，經本院以96年度簡字第7962號
    判處拘役20日，緩刑2 年確定，現仍在緩刑期間，有該判決
    書及臺灣高等法院被告前案紀錄表各1 份附卷可憑，竟猶不
    知悔改，復無故於小港醫院急診室大門門口之公開場所公然
    侮辱告訴人2 人，對其等造成精神上之傷害，所為實有可議
    ，其於偵、審中始終否認犯行，飾詞狡辯，又未能與告訴人
    達成和解，取得告訴人之原諒，實難認其具有悔意，惟念其
    前未曾受有期徒刑以上刑之宣告，有上開臺灣高等法院被告
    前案紀錄表可參，並考量被告之犯罪動機、目的、手段及告
    訴人所受損害等一切情狀，爰量處如主文所示之刑，並諭知
    易科罰金之折算標準，以示懲儆。公訴人雖具體求刑拘役40
    日，惟本院審酌上開各情，認以量處如主文所示之刑為適當
    ，公訴人之求刑稍屬過重，附此敘明。
四、至被告雖於最後審判期日聲請傳喚小港醫院之保全組長到庭
    ，就被告有無向告訴人2 人比中指之行為一節作證，然被告
    確有上開公然侮辱之行為，業據證人甲○○到庭結證明確，
    待證事實已臻明瞭，無再行調查之必要，依刑事訴訟法第
    163 條之2 第2 項規定，不應准許，附此敘明。
據上論斷，應依刑事訴訟法第299 條第1 項前段、刑法第309 條
第1 項、第55條、第41條第1 項前段，刑法施行法第1 條之1 ，
判決如主文。
本案經檢察官鄭益雄到庭執行職務。
中    華    民    國    98    年    2     月    4     日
                  刑事第十一庭  審判長法  官  蔡廣昇
                                      法  官  王  琁
                                      法  官  周佳佩
以上正本證明與原本無異。
如不服本判決應於收受送達後10日內向本院提出上訴書狀，並應
敘述具體理由；如未敘述上訴理由者，應於上訴期間屆滿後20日
內向本院補提理由書（均須按他造當事人之人數附繕本）「切勿
逕送上級法院」。
中    華    民    國    98    年    2     月    4     日
                                      書記官  王壹理
附錄本案論罪科刑法條：
刑法第309 條
公然侮辱人者，處拘役或300 元以下罰金。
以強暴犯前項之罪者，處1 年以下有期徒刑、拘役或500 元以下
罰金。


司法院資訊處製作；財團法人民間司法改革基金會備份。
